臺灣臺南地方法院刑事判決　　　　　　 100年度訴字第1319號
公　訴　人　臺灣臺南地方法院檢察署檢察官
被　　　告　黃家和
上列被告因違反毒品危害防制條例案件，經檢察官提起公訴（100
年度偵字第9883號），本院判決如下：
    主  文
黃家和所犯如附表所示之罪，應處如附表所示之刑。應執行有期
徒刑壹年月。扣案ＮＯＫＩＡ廠牌手機（含門號000000
0000號ＳＩＭ卡壹張）、ＶＩＢＯ廠牌手機（含門號000
0000000號ＳＩＭ卡壹張）各壹支均沒收之。
    事  實
一、黃家和明知安非他命係毒品危害防制條例列管之第二級毒品
    ，並經行政院衛生署明令公告列為禁藥管理，依法不得轉讓
    及持有，竟基於無償轉讓禁藥安非他命之犯意，分別於如附
    表所示時地無償轉讓數量不詳之禁藥安非他命予黃乙珍。嗣
    於民國100年7月11日晚間9時許，黃家和在其位於臺南市○
    ○區○○路626號「金龍旅社」315號房租屋處前為警盤查，
    當場查獲安非他命1包（含袋重約3.69公克），並由其同意
    搜索後，帶同警方至上開租屋處，扣得電子磅秤1個、安非
    他命吸食器4個、黃家和所有之NOKIA廠牌手機（含門號
    0000000000號SIM卡1張）、VIBO手機（含門號0000000000號
    SIM卡1張）各1支，又經黃家和同意採尿送驗，驗出安非他
    命類呈陽性反應（施用毒品部分，另經本院以100年度毒聲
    字第470號裁定被告送勒戒處所觀察勒戒），循線查獲而悉
    上情。
二、案經臺南市政府警察局新化分局報告臺灣臺南地方法院檢察
    署檢察官偵查後提起公訴。
    理  由
一、按簡式審判程序之證據調查，不受第159條第1項之限制，刑
    事訴訟法第273條之2定有明文，是依上開規定，於行簡式審
    判程序之案件，被告以外之人於審判外之陳述，除有其他不
    得作為證據之法定事由外，應認具有證據能力。查本件如下
    引用被告以外之人於審判外之陳述，因本案採行簡式審判程
    序，復無其他不得做為證據之法定事由，揆諸首揭說明，應
    認均具有證據能力，合先敘明。
二、前揭事實，業據被告黃家和迭於偵訊、本院準備程序及審理
    時坦承不諱（偵卷第15至16、29、36頁、本院卷第33頁、第
    35頁背面），核與黃乙珍於警詢及偵訊中之證述相符（警卷
    第1至4頁、偵卷第11至13、28至29頁），復有臺灣檢驗科技
    股份有限公司濫用藥物檢驗報告、臺南市政府警察局新化分
    局查處毒品案尿液檢體對照名冊、搜索扣押筆錄、扣押物品
    清單、毒品初步檢驗報告單、搜索扣押現場及扣案物品照片
    13張、行動電話門號通聯紀錄列印資料、被告所持用手機之
    螢幕顯示通話紀錄翻拍照片（偵卷第32頁背面、第33頁、警
    卷第15至17、18、14、23至28頁、本院卷第18至30頁、警卷
    第29頁）等件在卷可稽，足認被告前揭自白與事實相符而可
    採。本案事證明確，被告犯行堪以認定，應依法論科。
三、查安非他命係屬毒品危害防制條例第2條第1項第2款所定之
    第二級毒品，且業經行政院衛生署公告禁止製造、調劑、輸
    入、輸出、販賣或陳列之毒害藥品，而認屬藥事法所規定之
    禁藥。而藥事法第83條第1項係於93年4月21日修正公布，並
    自同年月23日起施行，為毒品危害防制條例之後法，且藥事
    法第83條第1項之法定刑為7年以下有期徒刑，得併科新臺幣
    500萬元以下罰金，與毒品危害防制條例第8條第2項之法定
    刑為6月以上，5年以下有期徒刑，得併科新臺幣70萬元以下
    罰金相較後，以藥事法第83條第1項之法定刑為重。又以毒
    品之範圍尚包括影響精神物質與其製品，而藥事之管理，亦
    非僅止於藥品之管理，毒品未必均係經公告列管之禁藥，禁
    藥亦非必均為毒品，毒品危害防制條例與藥事法二者，並無
    必然之特別法與普通法關係。是除有轉讓之第二級毒品達毒
    品危害防制條例第8條第6項之一定數量（按行政院於93 年1
    月7日公布「轉讓持有毒品加重其刑之數量標準」，其第2條
    第2款規定轉讓、持有第二級毒品淨重10公克以上，應加重
    其刑至二分之一，嗣為配合毒品危害防制條例第11條條文於
    98年5月20日修正，乃於98年11月20日更名為「轉讓毒品加
    重其刑之數量標準」，其第2條第2款仍規定轉讓第二級毒品
    淨重10公克以上，加重其刑至二分之一），經依法加重後之
    法定刑較藥事法第83條第1項之法定刑為重之情形外，因藥
    事法第83條第1項為後法，且為重法，二者有法條競合關係
    ，應優先適用藥事法處罰（此有最高法院97年度台非字第
    397號、98年度臺上字第5362號、98年度臺上字第3490號判
    決、臺灣高等法院暨所屬法院94年法律座談會刑事類提案第
    8號結論意旨可參）。本件卷內並無積極證據證明被告轉讓
    予黃乙珍之安非他命實際淨重為何，依罪疑唯輕原則，應從
    被告有利之認定，即認為各次轉讓之安非他命淨重均未逾10
    公克。故核被告黃家和所為，係犯藥事法第83條第1項之轉
    讓禁藥罪。又被告轉讓禁藥即安非他命前持有安非他命之低
    度行為，應為轉讓之高度行為所吸收，不另論罪。所犯如附
    表各次轉讓禁藥犯行，犯意個別，行為互殊，應分論併罰。
    至被告就上開轉讓禁藥即安非他命犯行，雖於偵、審中均自
    白，然按對於不同刑罰法律間具有法規競合關係者，由法院
    為比較適用時，應本於法律整體適用不得割裂原則。本案被
    告轉讓禁藥之行為，既發生藥事法第83條第1項與毒品危害
    防制條例第8條第2項規定間之法規競合關係，而應優先適用
    較重之藥事法第83條第1項規定論處，縱被告於偵查及審判
    中均自白，基於法律整體適用不得割裂原則，自不得另依修
    正後毒品危害防制條例第17條第2項之規定減輕其刑（最高
    法院99年度台上字第1367號判決意旨參照）。又被告雖辯稱
    業已供出毒品來源，員警並因此查獲其上游（本院卷第33頁
    ），惟本院基於同前理由，認為縱被告前開辯解屬實，仍無
    從於本案引為減刑事由，應予敘明。
四、爰審酌被告自述教育程度為國中畢業，未婚，目前從事板模
    工為生，每月收入不固定之智識程度及生活狀況；其明知安
    非他命為毒品及禁藥，仍五度無償轉讓予黃乙珍施用，助長
    毒品之流通與危害他人健康，並對社會治安造成危害，惟其
    犯後坦承犯行，態度良好等一切情狀，量處如主文所示之刑
    ，以示懲儆。檢察官雖請求對被告如附表所示各罪各宣告有
    期徒刑7月，惟本院審酌前開情狀，認處以如附表所示各宣
    告刑即足達儆戒、嚇阻被告再犯之效，附帶敘明。
五、扣案NOKIA廠牌手機（含門號0000000000號SIM卡1張）、VIB
    O廠牌手機（含門號0000000000號SIM卡1張）各1支，業據被
    告自承為其所有且為供如附表所示犯罪所用（本院卷第36
    至38頁），均應依法沒收（SIM卡所有權於電信業者出租門
    號時一併移轉予消費者，電信業者本身並不保留SIM卡所有
    權，此為週知之事實，最高法院100年度台上字第5104號判
    決意旨參照）。至於扣案安非他命1小包（毛重3.69公克）
    ，據被告於警詢時陳稱係供己吸食之用（警卷第7頁），即
    與本案轉讓毒品犯行無關；扣案電子磅秤1個、安非他命吸
    食器4個，依卷內一切現有事證亦無法證明與本案相關，均
    不為沒收之諭知。
據上論斷，應依刑事訴訟法第299條第1項前段、第273條之1第1
項，藥事法第83條第1項，刑法第11條前段、第38條第1項第2款
、第3項、第51條第5款，判決如主文。
本案經檢察官郭書鳴到庭執行職務。
中    華    民    國   100    年    11    月   15     日
                  刑事第十一庭  法  官   許嘉容
以上正本證明與原本無異。
如不服本判決應於收受本判決後10日內向本院提出上訴書狀，並
應敘述具體理由。其未敘述上訴理由者，應於上訴期間屆滿後20
日內向本院補提理由書狀（均須按他造當事人之人數附繕本）「
切勿逕送上級法院」。
                                書記官   陳玉芬
中    華    民    國   100    年    11    月    16    日
附錄本案論罪科刑法條：
藥事法第83條第1項
明知為偽藥或禁藥，而販賣、供應、調劑、運送、寄藏、牙保、
轉讓或意圖販賣而陳列者，處7年以下有期徒刑，得併科新臺幣5
百萬元以下罰金。
附表：
┌──┬───────────────────┬─────────────┐
│編號│    犯      罪      事      實        │     宣    告    刑       │
├──┼───────────────────┼─────────────┤
│ 1  │於100年5月10日下午2時許，由黃乙珍撥打 │黃家和明知為禁藥而轉讓，處│
│    │黃家和所持用門號0000000000號行動電話  │有期徒刑伍月。扣案ＮＯＫＩ│
│    │，表示欲前往黃家和金龍旅社315號房租屋 │Ａ廠牌手機（含門號○九七○│
│    │處，旋於同日晚間6時許依約前往，黃家和 │八六六九四七號ＳＩＭ卡壹張│
│    │並無償轉讓數量不詳之安非他命予黃乙珍  │）壹支沒收之。            │
│    │1次。                                 │                          │
├──┼───────────────────┼─────────────┤
│ 2  │於100年5月13日凌晨1時許，由黃乙珍撥打 │黃家和明知為禁藥而轉讓，處│
│    │黃家和所持用門號0000000000、0000000000│有期徒刑伍月。扣案ＮＯＫＩ│
│    │號行動電話，表示欲前往黃家和金龍旅社  │Ａ廠牌手機（含門號○九七○│
│    │315號房租屋處，旋依約前往，黃家和並無 │八六六九四七號ＳＩＭ卡壹張│
│    │償轉讓數量不詳之安非他命予黃乙珍1次。 │）、ＶＩＢＯ廠牌手機（含門│
│    │                                      │號0000000000號Ｓ│
│    │                                      │ＩＭ卡壹張）各壹支均沒收之│
│    │                                      │。                        │
├──┼───────────────────┼─────────────┤
│ 3  │於100年5月16日凌晨1時許，由黃乙珍撥打 │黃家和明知為禁藥而轉讓，處│
│    │黃家和所持用門號0000000000號行動電話，│有期徒刑伍月。扣案ＶＩＢＯ│
│    │表示欲前往黃家和金龍旅社315號房租屋處 │廠牌手機（含門號○九八六三│
│    │，旋依約前往，黃家和並無償轉讓數量不詳│六六一七六號ＳＩＭ卡壹張）│
│    │之安非他命予黃乙珍1次。               │壹支沒收之。              │
├──┼───────────────────┼─────────────┤
│ 4  │於100年6月25日上午11時許，由黃乙珍撥打│黃家和明知為禁藥而轉讓，處│
│    │黃家和所持用門號0000000000號行動電話，│有期徒刑伍月。扣案ＮＯＫＩ│
│    │表示欲前往黃家和金龍旅社315號房租屋處 │Ａ廠牌手機（含門號○九七○│
│    │，旋依約前往，黃家和並無償轉讓數量不詳│八六六九四七號ＳＩＭ卡壹張│
│    │之安非他命予黃乙珍1次。               │）壹支沒收之。            │
│    │                                      │                          │
├──┼───────────────────┼─────────────┤
│ 5  │於100年7月11日下午約5、6時許，由黃乙珍│黃家和明知為禁藥而轉讓，處│
│    │撥打黃家和所持用門號0000000000號行動電│有期徒刑伍月。扣案ＮＯＫＩ│
│    │話，表示欲前往黃家和金龍旅社315號房租 │Ａ廠牌手機（含門號○九七○│
│    │屋處，旋依約前往，黃家和並無償轉讓數量│八六六九四七號ＳＩＭ卡壹張│
│    │不詳之安非他命予黃乙珍1次。           │）壹支沒收之。            │
│    │                                      │                          │
└──┴───────────────────┴─────────────┘